【裁判字號】    95,簡上,294
【裁判日期】    950821
【裁判案由】    電子遊戲場業管理條例等
【裁判全文】
臺灣桃園地方法院刑事判決             95年度簡上字第294號
上  訴  人  臺灣桃園地方法院檢察署檢察官
被      告  甲○○
                      樓
上列上訴人因被告違反電子遊戲場業管理條例等案件，不服中華
民國95年4月4日本院95年度壢簡字第394號第1審簡易判決（聲請
簡易判決處刑案號：95年度速偵字第36號），提起上訴，及移送
併案審理（95年度偵字第5864號），本院管轄之第2 審合議庭判
決如下：
    主  文
原判決撤銷。
甲○○共同連續違反未依電子遊戲場業管理條例規定辦理營利事
業登記者，不得經營電子遊戲場業之規定，處有期徒刑肆月，如
易科罰金，以參佰元折算壹日。緩刑貳年。
扣案之當場賭博器具電子遊戲機臺「大舞臺」肆臺、「金財神」
貳臺、「金鋰童」貳臺（各含IC板壹片）及賭資共新臺幣參仟肆
佰壹拾元均沒收。
    事  實
一、甲○○明知其所經營位於桃園縣平鎮市○○路○段430巷口工
    地旁之貨櫃屋福利社及位於桃園縣楊梅鎮○○○街65弄之「
    臺北可樂工地福利社」均未依電子遊戲場業管理條例規定，
    向主管機關申請電子遊戲場業營利事業登記，不得經營電子
    遊戲場業，竟與真實、姓名年籍不詳綽號「阿泰」之成年男
    子共同基於經營電子遊戲場業之概括犯意聯絡，及共同基於
    與不特定人賭博之概括犯意聯絡，未依規定辦理營利事業登
    記，而仍自民國95年1月10日起，在公眾得出入之上址貨櫃
    屋福利社，擺設俗稱小瑪莉之「大舞臺」2臺、「金財神」
    及「金鯉童」各1臺（均內含電腦IC板1片）之電子遊戲機臺
    ，又自95年2月上旬某日起，在前開公眾得出入之上址「臺
    北可樂工地福利社」擺設「大舞台」2臺、「金財神」及「
    金鋰童」各1臺（均內含電腦IC板1片）之電子遊戲機臺，均
    以此作為賭博機具，賭客投入新臺幣（下同）10元硬幣與機
    臺對賭，押注所得分數可兌（退）換等值現金之方式，連續
    與不特定之賭客賭博財物數次。迨分別於同年2月15日中午
    12時40分許、同年2月17日下午3時30分許，在上址貨櫃屋福
    利社、臺北可樂工地福利社為警當場查獲，並分別扣得上開
    機臺（含IC板）及自機臺內取出之賭資共550元、2,860元。
二、案經桃園縣政府警察局楊梅分局、平鎮分局報請臺灣桃園地
    方法院檢察署檢察官偵查後聲請簡易判決處刑及移送併案審
    理。
    理  由
一、訊據被告對於上開犯罪事實於本院審理時坦承不諱，並有警
    製臨檢紀錄表2份、上址貨櫃屋福利社、臺北可樂工地福利
    社現場擺設賭博機臺照片各2張，且有扣案之賭博器具電子
    遊戲機臺「大舞臺」共4臺、「金財神」共2臺、「金鯉童」
    共2臺，及賭資共3,410元可佐。綜上，足認被告前開自白與
    事實相符，堪以採信。本件事證明確，自應依法論科。
二、論罪部分：
（一）被告行為後，前於94年2月2日修正公布之刑法，已自95年
      7 月1日起施行，另刑法施行法亦於95年6月14日增訂該法
      第1條之1規定，並自95年7月1日施行。其中修正後刑法第
      2條之規定，乃係關於新舊法比較適用之準據法，其本身
      無關行為可罰性要件之變更，故於95年7月1日刑法修正施
      行後，如有涉及比較新舊法之問題，即應逕依修正後刑法
      第2條第1項規定，為「從舊從輕」之比較（最高法院95年
      度第8次刑事庭會議決議意旨參照）。經查：
   1、刑法第266條第1項賭博罪雖未修正，然其法定刑「（銀元
      ）1,000元以下」於上開刑法及其施行法修正施行前，依
      罰金罰鍰提高標準條例第1條前段之規定，係提高為銀元
      10,000元即新臺幣30,000元以下，最低刑度則依修正前刑
      法第33條第5款規定，應提高為銀元10元即新臺幣30元以
      上。嗣因刑法施行法第1之1條已增訂：「中華民國94年1
      月7日刑法修正施行後，刑法分則所定罰金之貨幣單位為
      新臺幣；94年1月7日刑法修正時，刑法分則編未修正之條
      文定有罰金者，自94年1月7日刑法修正施行後，就其所定
      數額提高為30倍，但72年6月26日至94年1月7日新增或修
      正之條文，就其所定數額提高為3倍」，此規定因屬前揭
      罰金罰鍰提高標準條例第1條但書所稱之「法律已依一定
      比率規定罰金或罰鍰之數額或倍數」，自應優先適用；而
      修正後刑法第33條第5款亦已將罰金刑調整為新臺幣1,000
      元以上，以百元計算，故依前述標準換算，刑法第266條
      第1項前段之法定刑度已變更為「新臺幣30,000元以下，
      新臺幣1,000元以上」，是比較修正前後刑度結果，應以
      修正前之規定對被告較為有利。
   2、修正後刑法第56條業已刪除連續犯之規定，故連續數行為
      而犯同一罪名，依修正前刑法第56條規定，應以一罪論，
      但得加重其刑；而依修正後規定，則已無連續犯可資適用
      ，即應將各次犯行以數罪併合處罰，是以適用修正前關於
      連續犯之規定，對被告自係較為有利。
   3、修正後刑法第55條後段亦已刪除牽連犯之規定，是本件被
      告違反電子遊戲場業管理條例及賭博犯行，因具有方法、
      結果之牽連關係，依修正前刑法第55條規定原得從一重處
      斷，但依修正後刑法規定，即須分論併罰，自以適用修正
      前刑法第55條關於牽連犯之規定對被告較為有利。
   4、修正後刑法第28條關於成立共同正犯之標準，將原來共同
      正犯之共同「實施」犯罪，改為共同「實行」犯罪，剔除
      完全未參與犯罪相關行為「實行」之「陰謀共同正犯」及
      「預備共同正犯」，是修正後之共同正犯之可罰性要件之
      範圍業已限縮，乃屬行為可罰性要件之變更，自應比較新
      舊法，惟不論適用修正前後之刑法第28條規定，被告就賭
      博犯行部分均應成立共同正犯，故修正後之刑法並非較有
      利於被告，即應依刑法第2條第1項前段規定，適用修正前
      刑法第28條之規定。
   5、修正後刑法第41條第1項前段有關易科罰金折算標準之規定
      為：「犯最重本刑為5年以下有期徒刑以下之刑之罪，而
      受6個月以下有期徒刑或拘役之宣告者，得以新臺幣1,000
      元、2,000元或3,000元折算1日，易科罰金。」，而修正
      前同條項就易科罰金之折算標準係規定：「得以1元以上
      3元以下折算1日，易科罰金」，再依修正前罰金罰鍰提
      高標準條例第2條（現已刪除）之規定，就其原定數額提
      高為100倍折算1日，即係以銀元100元、200元、300元折
      算1日，折算為新臺幣幣值後，則為以新臺幣300元、600
      元、900元折算1日，是比較修正前後之易科罰金折算標準
      ，自以行為時即修正前之規定，較有利於被告。
   6、本案經綜合比較前述各項法律變更之結果後，修正後之法
      律規定並未對被告更為有利，依據刑法第2條第1項前段，
      應一體適用修正前刑法相關規定及罰金罰鍰提高標準條例
      第1條前段、修正前該條例第2條之規定。又犯罪在修正後
      刑法施行前，修正後刑法施行後緩刑之宣告，逕依修正後
      刑法第74條之規定，無庸為新舊法之比較。
（二）核被告甲○○所為，係違反電子遊戲場業管理條例第15條
      之規定，應依同條例第22條之規定論以未經登記擅自經營
      電子遊戲場業罪，及犯刑法第266條第1項前段之賭博罪。
      其與姓名年籍不詳綽號「阿泰」之成年男子間，就上開賭
      博罪部分，有犯意聯絡及行為分擔，均為共同正犯。又被
      告先後多次違反電子遊戲場業管理條例規定、賭博犯行，
      時間緊接，方法相同，所犯為構成要件相同之罪名，顯係
      出於概括犯意而反覆為之，為連續犯，應依修正前刑法第
      56 條之規定論以一罪，並加重其刑。其所犯上開二罪間
      ，有方法、結果之牽連關係，依修正前刑法第55條規定，
      應從較重之電子遊戲場業管理條例第22條處斷，檢察官認
      此2罪係想像競合關係，容有誤會，併予說明。檢察官雖
      僅就被告在桃園縣楊梅鎮○○○街65弄之臺北可樂工地福
      利社擺設賭博機臺與不特定賭客賭博財物數次之犯行聲請
      簡易判決處刑，然被告在桃園縣平鎮市○○路○段430巷口
      之貨櫃屋福利社擺設賭博機臺與不特定賭客賭博財物數次
      之犯行，與之有連續犯之裁判上一罪關係，基於審判不可
      分之原則，應為起訴效力所及，本院自應併予審理。
三、原審予被告論罪科刑，固非無見。惟原審（一）未及審酌與
    本案有連續犯關係之併案事實（即被告自95年1月10日起，
    在公眾得出入之桃園縣平鎮市○○路○段430巷口貨櫃屋福利
    社，擺設賭博機臺「大舞臺」2臺、「金財神」及「金鯉童
    」各1 臺連續與不特定賭客對賭財物數次，至同年2月15日
    被查獲為止），（二）又未及斟酌修正後刑法及刑法施行法
    業於95年7月1日施行，而未為新舊法比較，均有未合。檢察
    官執前述（一）之部分指摘原判決不當，為有理由，且原判
    決尚有前揭（二）之可議之處，自應由本院將原判決撤銷改
    判。爰審酌被告於公眾得出入之場所擺設數臺電子遊戲機臺
    與人賭博財物，對社會風氣及經濟秩序有不良影響，然經營
    時間不長，犯後坦承犯行，態度尚可，暨其素行、生活狀況
    、犯罪之動機、目的、手段等一切情狀，量處如主文所示之
    刑，並諭知易科罰金之折算標準，以示懲儆。查被告未曾受
    有期徒刑以上刑之宣告，此有臺灣高等法院被告前案紀錄表
    1件在卷可按，其僅因一時失慮致罹刑章，經此刑之宣告後
    ，應知所警惕，而無再犯之虞，本院因認對其所宣告之刑，
    以暫不執行為適當，爰併諭知緩刑2年，以啟自新。扣案之
    賭博性電子遊戲機臺「大舞臺」4臺、「金財神」2臺、「金
    鯉童」2臺（均含IC板）及賭資3,410元，係為當場賭博之器
    具與自上開機臺內取出之賭資，均應依刑法第266條第2項之
    規定宣告沒收之。
據上論斷，應依刑事訴訟法第455條之1第1項、第3項、第369 條
第1項前段、第364條、第299條第1項前段，電子遊戲場業管理條
例第22條、修正後刑法第2條第1項、修正前刑法第11條前段、第
28條、第56條、第266條第1項前段、第2項、第55條、第41條第1
項前段、第74條第1款，罰金罰鍰提高標準條例第1條前段、修正
前罰金罰鍰提高標準條例第2條，判決如主文。
本案經檢察官柯怡如到庭執行職務。
中    華    民    國    95    年    8     月    21    日
                  臺灣桃園地方法院刑事第五庭
                      審判長法  官  潘政宏
                            法  官  邱滋杉
                            法  官  張明儀
以上正本證明與原本無異。
不得上訴。
                            書記官  吳瓊英
中    華    民    國    95    年    8     月    28    日
本案論罪科刑法條：
中華民國刑法第266條
在公共場所或公眾得出入之場所賭博財物者，處 1 千元以下罰金
。但以供人暫時娛樂之物為賭者，不在此限。
當場賭博之器具與在賭檯或兌換籌碼處之財物，不問屬於犯人與
否，沒收之。


司法院資訊處製作；財團法人民間司法改革基金會備份。
